【裁判字號】    92,易,24
【裁判日期】    920430
【裁判案由】    違反保護令罪
【裁判全文】
臺灣高雄地方法院刑事判決              九十二年度易字第二四號
    公  訴  人  臺灣高雄地方法院檢察署檢察官
    被      告  丙○○
右列被告因違反保護令罪案件，經檢察官提起公訴（九十一年度偵字第一八八四二號
），本院判決如左：
    主  文
丙○○無罪。
    理  由
一、公訴意旨略以：被告丙○○係告訴人甲○○之夫，為家庭暴力防治法第三條第一
    款規定之家庭成員關係。被告丙○○曾於民國（下同）九十年七月間對告訴人實
    施家庭暴力行為，經臺灣高雄地方法院依家庭暴力防治法第十三條之規定，於九
    十年九月十二日以九十年家護字第七九三號核發有效期間一年之民事通常保護令
    ，其中內容之一為諭令被告丙○○應遠離位於高雄市三民區○○○路五二二號四
    樓之甲○○住所至少一百公尺之行為。詎被告丙○○於收受上開通常保護令之送
    達後，基於違反前開保護令之犯意，於九十一年八月二十二日下午七時三十分許
    ，無故進入告訴人甲○○之右開住所，而違反前開民事通常保護令。因認被告丙○○涉犯家庭暴力防治法第五十條第四款之違反保護令罪嫌等語。
二、公訴人認被告涉犯右開犯罪，係以被告未得告訴人同意，無故進入告訴人上揭處
    所之事實，業據告訴人於警訊時及檢察官偵查中指訴歷歷，復有臺灣高雄地方法
    院九十年家護字第七九三號民事通常保護令一紙附卷可稽；再者，證人即告訴人
    住處之大樓管理員戊○○於檢察官偵查中曾到庭證述：被告來之前，告訴人有告
    訴伊，若被告過來，請伊幫忙報警等語，而衡之一般情理，若告訴人同意被告前
    來其住處，何以於被告還未到之前，告訴人即請求管理員戊○○幫忙報警？足見
    告訴人前未曾同意被告進入其前開住所；至證人即當時亦在場被告之友人丁○○○○與乙○○雖證稱與被告共同前往告訴人前揭住處之原因，係為幫告訴人搬家
    等語，惟家庭暴力防治法第十六條規定，命相對人遷出被害人住居所或遠離被害
    人之保護令，不因被害人同意相對人不遷出或不遠離而失其效力。是以縱認被告
    前揭所辯為真實，惟依前揭家庭暴力防治法第十六條規定意旨以觀，已明文排除
    刑法理論中得被害人承諾之行為不罰之阻卻違法事由之適用，故被告犯罪行為已
    堪認定等情，以為論據；訊據被告丙○○固不否認有收受上開民事通常保護令，
    並曾於九十一年八月二十二日下午七時三十分許，進入告訴人甲○○位於高雄市
    三民區○○○路五二二號四樓住處之事實，惟矢口否認有何違反保護令之犯行，
    辯稱：伊是經得同意才進入告訴人上揭住處，是告訴人要求伊去幫忙搬家等語。
三、按犯罪事實應依證據認定之，無證據不得推定其犯罪事實，不能證明被告犯罪或
    其行為不罰者，應諭知無罪之判決，刑事訴訟法第一百五十四條及第三百零一條
    第一項分別定有明文。次按告訴人之告訴，係以使被告受刑事訴追為目的，是其
    陳述是否與事實相符，仍應調查其他證據以資審認，最高法院五十二年台上字第
    一三００號著有判例可供查考；另按行為非出於故意或過失者，不罰。過失行為
    之處罰，以有特別規定者，為限。刑法第十二條規定甚明，而家庭暴力防治法關
    於罰則之規定，並未排除刑法第十二條之適用，因此，該法第五十條所規定之違
    反保護令罪，既無處罰過失行為之特別規定，自必須行為人有犯罪之故意始能成
    罪，乃屬當然。
四、經查：
（一）證人即本件案發當日陪同被告前往告訴人上揭住所之丁○○○○於本院審理期
      間，到院證述：當天被告打電話給乙○○，說他想約乙○○喝酒，因為我剛好
      跟乙○○在一起，乙○○要我一起過去，那是一間投幣式卡拉ＯＫ，我到時只
      有被告在那裏，告訴人並不在。我在經乙○○介紹後，再詢問被告，其妻在那
      裏，但被告好像喝醉了沒有理我，後來被告開始打電話聯絡，再約我們要到別
      的地方喝酒，其後被告便先騎車離開，當我們要離去該間投幣式卡拉ＯＫ時，
      告訴人便到場，並與店內的人聊天，復告訴我說她是被告的太太。我們聊了一
      會兒，被告打電話給乙○○，說他在一間同盟路的狗肉店，並叫乙○○與我過
      去，在右開狗肉店，被告曾與甲○○聯絡，被告告訴我說甲○○想搬回去，我
      便與告訴人在電話聊了一下，告訴人告訴我說之前遭被告毆打，我有勸她，告
      訴人方同意搬回家與被告同住，我就將電話交給被告，被告便邀我們跟他一起
      去搬家，我們乃去租車並且借錢予被告，到了告訴人所居住之大樓樓下守衛室
      ，守衛說先打電話問告訴人，被告即打電話與告訴人聯絡，守衛還叫我先按對
      講機給告訴人，我就去按對講機，告訴人還說我怎麼也來了，叫我們一起上去
      ，結果到了告訴人家，告訴人還開門讓我們進去，結果過了不久警察就來了，
      並且問我說這裏何人報案等語（見本院九十二年二月二十一日訊問筆錄）；另
      一證人即當日亦到場之乙○○亦證述上情明確（見本院九十二年二月二十一日
      訊問筆錄）。
（二）證人即告訴人住處之大樓管理員戊○○於本院審理期間，亦來院證述：在檢察
      官偵訊時如何證述伊已不記得，然當日之情形是告訴人回來時明確告知我被告
      會來，被告來就讓他簽名，並沒有叫我請被告回去，被告三人到場後我有用對
      講機確認，告訴人後來說好，讓他們上去，我才會讓他們上去的，有明確告知
      告訴人說含被告共有三個人，告訴人表示要讓他們上去。我讓他們上去後，我
      再打電話告知告訴人他們上去了，那時告訴人才叫我報警，我說夫妻的事情我
      不便管。要告訴人自己報警等語明確（見本院九十二年四月十八日審判筆錄）
      。
（三）由上開戊○○之證詞，告訴人既於返回其上開住處後，即告知證人戊○○被告
      將至其住處之事實，足見告訴人先前曾與被告連繫，並知悉被告將至其上揭住
      所之事實，再參酌證人丁○○○○及乙○○之前述證詞，則被告所辯當時係為
      幫告訴人搬家方至告訴人上開處所，即非全然不可採信；再者，被告與證人丁○○○○及乙○○至告訴人前揭處所樓下之管理室時，證人戊○○既以對講機
      明確告知告訴人被告及證人丁○○○○及乙○○到訪之事實，果告訴人確不同
      意被告進入其前開住處，自可要求證人戊○○禁止被告等人進入，告訴人竟未
      為之，猶告知證人戊○○允許被告及證人丁○○○○及乙○○等三人上樓並進
      入其住處，顯見告訴人確曾同意被告進入其前開處所；告訴人既同意被告進入
      其右開處所，則被告進入右開告訴人之舉，主觀上並無違反保護令之犯意，縱
      被告在客觀上雖有違反民事保護令之規定，惟既無犯罪之故意，自不得以違反
      保護令罪相繩。此外，復查無其他積極證據足資證明被告確有公訴人所指故意
      違反保護令之犯行，既不能證明被告犯罪，依法應諭知無罪之諭知。
五、綜上所述，本件尚查無何證據足證被告有何公訴人所指之違反保護令犯行，參諸
    前引法條之說明，自應為無罪之諭知。
據上論斷，應依刑事訴訟法第三百零一條第一項，判決如主文。
本案經檢察官陳永章到庭執行職務。
中      華      民      國      九十二      年    四    月    三十    日
                                  臺灣高雄地方法院刑事第六庭
                                      法  官  李怡諄
右正本證明與原本無異。
如不服本判決，應於判決送達後十日內，向本院提出上訴狀。
                                      書記官  陳孟瑩
中    華    民    國    九十二    年      四       月      三十        日


司法院資訊處製作；財團法人民間司法改革基金會備份。
